【裁判字號】    97,訴,162
【裁判日期】    970930
【裁判案由】    毀損
【裁判全文】
臺灣嘉義地方法院刑事判決               97年度訴字第162號
公  訴  人  臺灣嘉義地方法院檢察署檢察官
被      告  丁○○
選任辯護人  劉意律師
上列被告因毀損案件，經檢察官提起公訴（96年度偵字第6645號
、6932號、8008號），本院判決如下：
    主  文
丁○○毀壞他人建築物，處有期徒刑壹年。
    犯 罪 事 實
一、丁○○明知坐落於嘉義縣竹崎鄉○○段913-1 地號土地（下
    稱913-1 地號土地；起訴書誤載為915 地號，業經蒞庭公訴
    人更正）、同段924 地號土地（下稱924 地號土地），門牌
    號碼為嘉義縣竹崎鄉鹿滿村5 鄰頂溪心50號之房屋（下稱頂
    溪心50號房屋，內分為5 棟、10個房間，面積約為192.6 平
    方公尺），係由其祖父王三於民國60年間自行建造而成，
    王三於65年4 月29日死亡後，其長子王漢塘、次子王雪昌
    、配偶王林春亦先後死亡，而由王漢塘之妻戊○○○、長女
    王美鈴、長子甲○○、次子丙○○，王雪昌之妻王邱麥、長
    女己○○、長子丁○○，與王三之三子辛○○（原名王世
    文）、四子乙○○、長女庚○○、養女壬○○○共同繼承上
    開房屋，未辦理分割，亦未成立任何分管契約，仍處於公同
    共有狀態。詎丁○○及其妻莊梨雅分別取得上開913-1 地號
    土地、924 地號土地之所有權後，為出售土地牟利，竟基於
    毀壞他人建築物之犯意，未經戊○○○、丙○○、辛○○、
    乙○○、庚○○等共有人之同意，接續於96年7 月18日至22
    日間，僱請不知情之癸○○以及已成年真實姓名年籍不詳之
    工人，先以鋸子將頂溪心50號房屋之屋頂鋸開，再以怪手將
    該房屋右側坐落於913-1 地號以及924 地號土地上之3 棟房
    屋、共計6 個房間，面積約111.56平方公尺部分予以拆除，
    拆除後僅餘左側2 棟房屋、共計4 個房間（面積約為81.04
    平方公尺），足生損害於其餘房屋共有人。
二、案經辛○○、乙○○、庚○○訴由臺灣嘉義地方法院檢察署
    檢察官偵查起訴。
    理  由
壹、證據能力部分：
    按被告以外之人於審判外之陳述，雖不符刑事訴訟法第159
    條之1 至第159 條之4 之規定，而經當事人於審判程序同意
    作為證據，法院審酌該言詞陳述或書面陳述作成時之情況，
    認為適當者，亦得為證據。當事人、代理人或辯護人於法院
    調查證據時，知有第159 條第1 項不得為證據之情形，而未
    於言詞辯論終結前聲明異議者，視為有前項之同意，刑事訴
    訟法第159 條之5 定有明文。本件被告及其辯護人於本院言
    詞辯論終結前，對於乙○○、辛○○、庚○○於警詢及偵查
    中檢察事務官前所為證述等下列本院採為認定犯罪事實依據
    之各項供述證據之證據能力，均未聲明異議，復經本院於審
    理時逐一提示予公訴人、被告及辯護人等表示意見，本院審
    酌該等供述證據之取得過程並無瑕疵，與本案待證事實間復
    具有相當之關聯性，以之為本案證據並無不當，自得採為本
    件認定事實之基礎，合先敘明。
貳、認定犯罪事實所憑證據及理由：
一、訊據被告雖坦承曾於96年7 月18日至22日間僱請癸○○及工
    人拆除頂溪心50號房屋右側3 棟，惟矢口否認有何毀壞他人
    建築物犯行，辯稱係經所有共有人同意始拆除房屋。辯護人
    亦為被告辯稱：被告雖有拆除房屋之事實，惟係得到共有人
    同意後拆除，嗣後因被告與其他共有人發生口角，始遭挾怨
    報復而提出告訴云云。惟查：
(一)由卷附事證足認被告確有為上揭犯行：
 1、頂溪心50號之房屋係由王三在60年間所建造，未辦理保存
    登記，跨建於913-1 地號土地（按913-1 地號係由913 地號
    分割而成）及924 地號土地（重測前為竹崎鄉○○○段91-1
    地號），原係呈長條式連棟建造，內部可分為5 棟，每棟均
    有前、後2 個房間，故共有10個房間，上覆屋瓦，四週有石
    灰及磚造牆壁，足供遮避風雨，且有獨立之門戶供出入，為
    獨立之建築物，面積約192.6 平方公尺；王三於65年4 月
    29日死亡後，其子王漢塘、王雪昌與配偶王林春亦先後死亡
    ，即由王漢塘之妻戊○○○、長女王美鈴、長子甲○○、次
    子丙○○，王雪昌之妻王邱麥、長女己○○、長子即被告丁○○，與王三之三子辛○○、四子乙○○、長女庚○○、
    養女壬○○○等11名繼承人維持共有等情，有嘉義縣財政稅
    務局民雄分局97年7 月18日嘉財稅分房字第0976407736 號
    函檢送之頂溪心50號房屋稅籍資料（見本院卷第105 至107
    頁）、96年7 月20日96嘉縣稅分房字第0966408321號房屋稅
    籍證明書（見偵字第6645號卷第11頁），以及王三之繼承
    系統表及全戶戶籍謄本（見偵字第6932號卷第8 至12 頁 、
    本院卷第22頁）在卷可參。
 2、上開房屋坐落之913-1 地號土地為被告所有，924 地號土地
    原為告訴人乙○○所有，嗣經本院拍賣而由被告之妻莊梨雅
    於96年2 月13日標得；其後，被告即在96年7 月18日至22日
    間，僱請不知情之癸○○及操作怪手之工人接續拆除右側3
    棟共6 個房間，拆除後僅餘左側2 棟共4 個房間（面積約為
    81.04 平方公尺，故遭拆除之部分面積約為111.56平方公尺
    （即頂溪心50號房屋拆除前總面積192.6 平方公尺－現存之
    建物面積81.04 平方公尺＝111.56平方公尺）等情，為被告
    坦承不諱，並經證人癸○○證述在卷（見本院卷第53至54、
    145 至153 頁）。另有本院96年2 月16日嘉院龍民95執月字
    第16128 號函及莊梨雅為所有權人之924 地號土地所有權狀
    （見偵字第6932號卷第4 至6 頁）、頂溪心50號房屋拆除前
    後照片18張（見第000000 0000 號警卷第8 至11頁、他字卷
    第8 頁、交查字卷第14頁、偵字第6645號卷第15至16頁）、
    台灣嘉義地方法院檢察署檢察事務官96年10月15日現場勘驗
    筆錄及勘驗照片11張（見交查字卷第20至25頁）、本院96年
    6 月16日現場勘驗筆錄暨照片6 張（見本院卷第52至59頁）
    ，以及嘉義縣竹崎地政事務所以97年7 月2 日嘉竹地測法字
    第0970000272號函檢送之頂溪心50號房屋97年6 月16日複丈
    土地建物測量成果圖2 份（見本院卷第61至63頁），該所以
    97年8 月7 日嘉竹地測字第0970004149號函檢送之嘉義縣竹
    崎鄉○○段913-1 地號土地登記謄本、同地段913 地號土地
    複丈歸檔案件影本、複丈圖影本（見本院卷第200 至216 頁
    ），該所以97年7 月2 日嘉竹地測法字第0970000286號函檢
    送之頂溪心50號房屋現存建物測量成果圖（見本院卷第194
    至195 頁），暨證人丙○○、乙○○當庭繪製之頂溪心50號
    房屋配置圖（見本院卷第177 、258 頁）等件在卷可憑。
 3、被告拆除上開房屋前，並未取得所有共有人之同意，復有告
    訴人庚○○之證述（見第0000000000號警卷第4 至6 頁、偵
    字第6932號卷第17至18頁、本院卷第243 至256 頁）、證人
    即告訴人乙○○之證述（見偵字第6932號卷第17、20至21頁
    ，本院卷第223 至235 頁）、證人即告訴人辛○○之證述（
    見偵字第6645號卷第8 至10頁、偵字第6932號卷第17至19頁
    、本院卷第235 至243 頁）、證人丙○○之證述（見本院卷
    第153 至161 頁）、證人戊○○○之證述（見本院卷第282
    至287 頁）在卷可憑。
(二)被告及辯護人雖以前詞置辯，然查：
 1、被告於本案偵查及審理中多次為前後反覆、矛盾之供述，其
    辯詞是否可採，已非無疑：
  (1)被告在96年7 月20日警詢中，先陳稱頂溪心50號房屋皆為伊
    所有，因為該建築物老舊、不堪居住，欲拆除重建（見0000
    000000號警卷第2 頁）。
  (2)嗣於96年9 月10日檢察官訊問時辯稱：頂溪心50號房屋是坐
    落在924 地號土地上，伊並未拆除該房屋，只有拆除坐落在
    913 地號土地上無門牌號碼之建築物，因為伊是913 地號土
    地的所有權人，所以上面的建築物係伊所有，自有權予以拆
    除（見偵字第6645號卷第8 頁）。
  (3)又於96年12月24日檢察官訊問時辯稱：頂溪心50號房屋是一
    個建築物跨建在924 地號土地與915 地號土地（按被告於該
    次庭訊均稱915 地號，應係913-1 地號之誤）上，是違章建
    築，違法坐落在土地上，沒有保存登記，也沒有分管契約約
    定何人管理那個部分；915 地號土地係伊個人所有，坐落於
    915 地號土地之房屋實際上也是伊在使用，該部分房子是伊
    的，因為叔伯要求伊給付價金才同意拆除房屋，所以伊僅拆
    除自己所有坐落於915 地號土地上之房屋，沒有拆除坐落於
    924 地號土地之房屋（見6932號偵卷第19頁）。
  (4)檢察官依被告所述提起公訴，而認被告係拆除坐落於915 及
    924 地號土地上之頂溪心50號房屋後，被告即於本院97年4
    月7 日準備程序中陳稱：頂溪心50號房屋全部坐落在924 地
    號土地上，沒有蓋在915 地號土地，96年7 月18日僱請工人
    拆除的是915 地號土地上伊個人所有的違章建築雞寮（見本
    院卷第14頁）。
  (5)迄至本院97年5 月5 日準備程序時，被告始坦承頂溪心50號
    房屋共有10間房間，係由王三起造，坐落於913-1 及924
    地號土地上，96年6 月底伊有與王三之繼承人協議拆除上
    開房屋，並得到乙○○以外所有繼承人（包括辛○○）的同
    意；頂溪心50號房屋稅籍資料所記載者應僅有坐落在924 地
    號土地上的4 間房屋部分，稅籍資料有誤；因為乙○○不同
    意拆除該房屋，就取得乙○○同意後保留坐落於924 地號建
    地上之4 間房間，由乙○○、辛○○維持共有，也符合稅籍
    資料，另外6 間坐落在農地（按即指913 地號土地及嗣後分
    割出之913-1 地號土地）上之房間則由其他共有人取得，最
    後轉讓給伊，所以伊才叫工人用切的，把坐落在農地上的6
    間房間全部拆除（見本院卷第36、39頁）。
 2、頂溪心50號房屋之多名共有人均於本院審理中具結證稱被告
    在96年7 月間拆除該房屋時，並未取得渠等之同意：
  (1)證人丙○○證稱：頂溪心50號房屋拆除前，被告有詢問過伊
    的意見，伊對被告說那是爺爺留下來的，不同意拆除，整棟
    全部都要留下來，房屋拆除當天中午，伊曾載母親戊○○○
    回去看，親耳聽見戊○○○當面對被告表示不可以拆，伊並
    未將房屋的權利讓渡給被告（見本院卷第153 至161 頁）。
  (2)證人即告訴人乙○○證稱：伊從未同意被告拆除頂溪心50
    號房屋，共有人間亦未就該房屋進行分割或成立分管契約；
    被告在96年7 月18日前1 、2 個月有提過要拆房子，但伊向
    被告表示要經過大家同意才能拆，伊本人不同意（見本院卷
    第223 至224 頁）。
  (3)證人即告訴人辛○○證稱：頂溪心50號房屋並未分割、亦未
    分管，伊從頭到尾都反對拆除該房屋，沒有同意被告在96年
    7 月18日拆除該房屋，亦未曾將房屋之權利轉讓給被告（見
    本院卷第236 頁）。
  (4)證人即告訴人庚○○證稱：96年7 月18日被告僱工拆除頂溪
    心50號房屋時伊並未同意，當天伊本來在房間內睡覺，被吵
    醒後有出面阻止，但被告未停止拆除，後來伊就向派出所報
    案；頂溪心50號房屋並無分割或分管之約定，96年7 月18日
    前伊並未將該房屋之權利讓渡給被告，讓渡書是在96年8 月
    間遭被告逼迫所簽，繼承人間並未約定保留4 間房間給乙○○與辛○○、其餘6 間拆除（見本院卷第244 至246 、255
    至256 頁）。
  (5)證人戊○○○亦證稱：96年7 月18日被告拆除頂溪心50號房
    屋前，伊並未答應被告拆屋，伊有跟被告說要拆就全部拆，
    要不然就不要拆，意思就是不同意被告拆（見本院卷第284
    至287 頁）。
 3、被告雖辯稱之所以拆除6 間房間、保留4 間，是因為乙○○
    不同意拆除房屋，所以保留4 間給乙○○，也符合稅籍資料
    云云。惟由上述竹崎地政事務所97年6 月16日土地建物測量
    成果圖（見本院卷第61至63頁）可知，被告拆除之6 間房間
    包含坐落於913-1 以及924 地號土地部分，顯與其所辯僅拆
    除位於農地（即指913 地號土地）之房屋等語不符。
 4、另查，被告之妻莊梨雅曾於96年7 月20日親至臺灣嘉義地方
    法院檢察署申告，指稱伊在96年4 月18日透過法院拍賣程序
    取得924 地號土地之所有權，打算拆掉坐落於該土地之頂溪
    心50號房屋建新房子，但「王世文（即辛○○）、乙○○、
    庚○○、戊○○○卻主張他們有繼承權，不准我拆」，因認
    辛○○、乙○○、庚○○、戊○○○涉嫌竊占，而對渠等提
    出告訴等情，有臺灣嘉義地方法院檢察署96年7 月20日檢察
    事務官訊問筆錄在卷足稽（見本院卷第272 頁）；莊梨雅嗣
    於該案件偵查中，再度於檢察事務官訊問時陳稱：「是因為
    他們（即指前述辛○○等4 人）反對我拆掉位於竹崎鄉○○
    段924 地號土地上之門牌號碼嘉義縣竹崎鄉頂溪心50號，未
    辦理保存登記建物，才告他們竊占。」亦有訊問筆錄1紙 附
    卷可參（見本院卷第276 至277 頁）。堪認告訴人辛○○、
    乙○○、庚○○以及戊○○○等共有人確實未同意被告於96
    年7 月18日至22日間拆除頂溪心50號房屋；否則若如被告所
    辯，乙○○以外之共有人均已同意拆除頂溪心50號房屋，則
    被告之妻莊梨雅豈可能又在96年7 月20日赴地檢署提出前揭
    竊占之告訴，而指稱辛○○等不同意拆除房屋？
 5、此外，本件案發後，被告曾於97年4 月間提起民事訴訟，以
    頂溪心50號房屋之其他共有人全體為被告，訴請拆除頂溪心
    50 號 房屋所餘坐落於924 地號土地上之4 間房間，並將土
    地騰空返還予被告，經本院以97年度嘉簡字第403 號受理在
    案，有民事起訴狀及被告提出之上開民事判決在卷可參（見
    本院卷第184 至188 、330 至333 頁）；若如被告所辯，頂
    溪心50號房屋曾由全體共有人協議將已拆除之6 間房間權利
    均轉讓予被告，其餘4 間保留予乙○○、辛○○維持共有，
    被告理應會在上開民事案件中提出此項有利於己之主張，惟
    被告卻在該案件中主張所餘4 間房間係由其以外之所有共有
    人無權占用（見本院卷第186 頁），益證被告辯稱97年7 月
    18日拆除房屋前已得到乙○○以外之全部共有人同意，顯屬
    虛妄。
 6、證人己○○、壬○○○、甲○○、癸○○之證述，均不足為
    有利於被告之認定：
  (1)證人己○○雖於本院審理中具結證稱被告拆除頂溪心50號房
    屋前即曾徵求伊同意，並拿同意書讓伊簽名等語（見本院卷
    第167 頁）；證人壬○○○於本院審理中具結證稱：被告曾
    向伊說過要拆除頂溪心50號房屋，伊答稱「你要拆就讓你拆
    ，我要放棄。」等語（見本院卷第169 頁）；證人甲○○則
    於本院審理中具結證稱：96年7 月18日被告拆除頂溪心50號
    房屋前有向伊說過，伊回答被告「與我無關，所以我沒有權
    利」等語（見本院卷第289 頁）。惟證人己○○為被告之胞
    姐，所為證述是否客觀，已非無疑，另其上開所述顯與被告
    於本院準備程序中自承：乙○○以外的共有人將房屋權利轉
    讓給伊以及同意拆除時並沒有作成書面協議，只是口頭講等
    語（見本院卷第36頁）不符。至就證人壬○○○部分，其證
    稱不記得被告是何時向伊詢問是否同意拆除房屋（見本院卷
    第171 至172 頁），是亦難以此證明被告係徵求共有人之同
    意後始拆除房屋。另由證人甲○○之證述可知，其係認為頂
    溪心50號房屋非其所有、伊對於是否拆除頂溪心50號房屋並
    無決定之權限，故未表示反對（見本院卷第287 至290 頁）
    。此外，證人己○○、壬○○○均證稱：不知道其他共有人
    即辛○○、庚○○、乙○○、戊○○○等是否同意拆除頂溪
    心50號房屋（見本院卷第162 、171）； 故渠等之證詞顯不
    足據為有利於被告之認定。另查，己○○復曾證稱：頂溪心
    50號房屋並未協議分管，拆屋前辛○○有叫伊不要同意拆除
    ，事後伊去找戊○○○詢問此事時，丙○○在場並表示他不
    同意拆除（見本院卷第162 至163 、166 頁），適足以佐證
    辛○○、丙○○等人確實不同意被告拆除頂溪心50號房屋甚
    明。
  (2)證人癸○○雖於本院審理中證稱伊前往現場拆除頂溪心50號
    房屋時，告訴人庚○○在場且同意拆除（見本院卷第146 頁
    ）；惟其復稱：不知道該房屋是幾個人所有，因為被告叫伊
    去拆，在那邊住的人（指庚○○）也在搬，就應該有同意（
    見本院卷第149 頁）。可知證人癸○○證稱告訴人庚○○同
    意拆除房屋，僅係其個人推測之詞。
 7、被告另提出告訴人庚○○簽立之讓渡書1 紙（見偵字第6645
    號卷第12頁），欲證明拆屋前曾得到庚○○之同意。惟該讓
    渡書上並未記載確實之簽署日期，告訴人庚○○於本院審理
    中證稱：讓渡書是在96年8 月搬離頂溪心50號房屋後，遭被
    告逼迫所簽（見本院卷第245 至246 頁）；被告亦自承該讓
    渡書係在拆除房屋後之96年7 月30日左右所簽。且偵查中檢
    察官詢問被告何以在7 月18日就先僱人將房屋拆除時，被告
    甚且答稱：「房子是我的，我要拆是我的權利。」（見偵字
    第6645號卷第9 頁），且於96年12月24日偵查庭中再度悍然
    表示：「房子是我的，我為什麼不能拆」（見偵字第6932號
    卷第20頁），堪認本件案發時，被告應係自認913-1 、924
    地號土地均已為其本人及配偶莊梨雅取得所有權，自有權任
    意處分坐落於上開土地上之頂溪心50號房屋，俟發覺告訴人
    庚○○等人堅持不同意其拆屋並至警局提出告訴後，始在事
    後取具讓渡書冀圖卸責，是上開讓渡書自難據為有利於被告
    之認定。
 8、被告雖又提出梅泰水電行開立之收據影本1 份（見交查字卷
    第13頁），辯稱伊係經告訴人庚○○等同意始拆除頂溪心50
    號房屋右側6 間房間、保留左側4 間房間供庚○○使用，否
    則無可能僅拆除部分房屋，且於拆屋後另付費修繕云云。惟
    被告辯稱係因保留下來的4 間房間庚○○要居住，所以由被
    告付費幫她整修房屋的水電等語（見本院卷第314 頁），顯
    與被告前稱保留4 間是要由乙○○、辛○○共有等語（見本
    院卷第36頁）不符；況告訴人庚○○於本院審理中證稱：96
    年7 月18日拆除部分房子時，伊還住在頂溪心50號房屋，因
    為被告一直破壞水管，讓伊沒有水喝，還說要築圍牆，所以
    伊就在96年8 月1 日搬走等語（見本院卷第245 至246 頁）
    ；亦與被告陳稱保留4 間房間以及僱工裝修水電是要讓庚○○繼續居住不符。是上開收據尚難採為有利於被告之認定。
二、按刑事訴訟法第163 條規定揭櫫當事人調查證據主導權之原
    則，法院於當事人主導之證據調查完畢後，認為事實未臻明
    瞭仍有待釐清時，固得斟酌具體個案之情形，裁量是否補充
    介入調查，但如待證事實已臻明瞭，無再調查之必要者，法
    院未為無益之調查，即不能指為有應調查證據而不予調查之
    違法（最高法院97年度台上字第1940號判決意旨參照）。被
    告及辯護人雖於本院審理中請求傳喚梅泰水電行之負責人溫
    太源到庭作證，欲證明96年7 月18日拆除房屋之前，共有人
    曾協商保留4 間，告訴人庚○○表示伊有認識的工人，所以
    就由庚○○找溫太源過來負責管線遷移，相關費用由被告負
    擔，以及告訴人庚○○之證述不實云云（見本院卷第256 、
    303 頁）；惟本件除告訴人庚○○外，尚有多名共有人，包
    括告訴人乙○○、辛○○以及證人戊○○○、丙○○，均於
    本院審理時一致證稱未曾同意被告拆除頂溪心50號房屋，亦
    未就該房屋成立分割或分管契約；參以被告聲請傳喚之證人
    溫太源並非頂溪心50號房屋之共有人，對於共有人間有無就
    該房屋達成任何協議，應難以為確實之證述。是本件被告聲
    請傳喚證人溫太源所欲證明之事項既已臻明確，揆諸前揭說
    明，即無再予傳喚之必要，附此敘明。
參、論罪科刑：
一、按未得其他共有人同意，毀損自己與他人之共有物，亦成立
    刑法上之毀損他人所有物罪（最高法院95年度台上字第2083
    號判決意旨參照）。又刑法第353 條第1 項所稱毀壞他人建
    築物者，係指毀壞建築物之重要部分而言，毀壞建築物不以
    夷為平地為必要，苟因毀壞行為而致建築物全部或一部之效
    力已喪失者，即為本罪之既遂（最高法院84年度台上字第21
    41號判決意旨參照）。被告未經全體共有人同意，即擅自僱
    工將頂溪心50號房屋右側3 棟共計6 間房間拆除殆盡，核其
    所為，係犯刑法第353 條第1 項之毀壞他人建築物罪。被告
    利用不知情之癸○○及已成年真實姓名年籍不詳之工人毀壞
    頂溪心50號之房屋，為間接正犯。又公訴意旨雖僅敘及被告
    96年7 月18日上午7 時許之拆除房屋犯行，惟依被告之供述
    及證人癸○○等之證述，被告係於96年7 月18日至同年月22
    日間接續拆除頂溪心50號房屋右側3 棟共計6 間房間，故被
    告於前開公訴意旨所述時點以外之犯行，與已起訴部分有接
    續犯之一罪關係，本院自得併予審理，附此敘明。
二、爰依被告之供述（見本院卷第318 頁）及卷附臺灣高等法院
    被告前案紀錄表，審酌：被告高職畢業之智識程度，目前務
    農，與母親等家人同住之生活狀況，無前科之素行，及其為
    出售土地牟利，竟未經全體共有人之同意，擅將家族成員共
    有之祖厝即頂溪心50號房屋右側3 棟全部予以拆除，雖上開
    房屋係於60年間即建造完成，迄至拆除時屋齡已逾30年，市
    場交易價值非鉅，惟係被告之祖父王三建造之祖厝，對於
    家族成員具有精神上之象徵意義，且被告迄今仍未與告訴人
    等達成和解並賠償損害，犯後自偵查迄至本院審理中均一再
    飾詞卸責，並於本院傳喚其家族長輩，即被告之伯母戊○○○、被告之叔叔辛○○與乙○○、被告之姑姑庚○○等人出
    庭作證時，均對證人惡言相向或倨傲以對，戊○○○並證稱
    伊接獲本院所發之證人傳票後，被告夫妻2 人曾到伊家中威
    脅伊要為有利於被告之證述等語（見本院卷第283 頁），堪
    認被告自案發迄今均無悔意，犯後態度不佳等一切情狀，量
    處如主文所示之刑，以示懲儆。至公訴人雖求處被告有期徒
    刑2 年，惟按刑事審判之量刑，在於實現刑罰權之分配正義
    ，故法院對有罪之被告科刑，應符合罪刑相當原則，使罰當
    其罪，以契合人民之法律感情，此所以刑法第57條明定科刑
    時應審酌一切情狀，尤應注意該條所列各款事項，以為科刑
    輕重之標準（最高法院94年度台上字第2738號、94年度台上
    字第3458號判決意旨參照），本院審酌刑法第57條各款臚列
    情事，認對被告量處如主文所示之刑即可達罰當其罪之目的
    ，公訴人之求刑尚屬過重，附此敘明。
肆、不另為無罪諭知部分：
一、公訴意旨另以：被告尚於96年9 月4 日接續拆除頂溪心50號
    房屋所餘左側2 棟共4 間房間之屋頂、窗戶玻璃等處，因認
    被告此部分亦涉有刑法第353 條第1 項之毀壞他人建築物罪
    嫌等語。
二、按犯罪事實應依證據認定之，無證據不得認定其犯罪事實；
    又不能證明被告犯罪者，應諭知無罪之判決；刑事訴訟法第
    154 條第2 項、第301 條第1 項分別定有明文。又認定不利
    於被告之事實，須依積極證據，苟積極證據不足為不利於被
    告事實之認定時，即應為有利被告之認定，更不必有何有利
    之證據；事實之認定，應憑證據，如未能發現相當證據，或
    證據不足以證明，自不能以推測或擬制之方法，為裁判基礎
    ；被告否認犯罪事實所持之辯解，縱屬不能成立，仍非有積
    極證據足以證明其犯罪行為，不能遽為有罪之認定；認定犯
    罪事實，所憑之證據，雖不以直接證據為限，間接證據亦包
    括在內，然無論直接或間接證據，其為訴訟上之證明，須於
    通常一般之人均不致於有所懷疑，而得確信其為真實之程度
    者，始得據之為有罪之認定，倘其證明尚未達到此一程度，
    而有合理性懷疑之存在時，即無從為有罪之認定（最高法院
    30年上字第816 號、30年上字第1831號、40年台上字第86號
    、76年台上字第4986號判例意旨參照）。
三、公訴意旨認被告就上開部分涉有刑法第353 條第1 項之毀壞
    他人建築物罪嫌，無非係以告訴人乙○○、辛○○、庚○○
    等於偵查中之證述，以及上述現場履勘報告及照片等件為其
    主要論據。訊據被告矢口否認有為此部分之犯行，辯稱：伊
    僅曾在96年7 月間僱工拆除頂溪心50號右側3 棟共6 間房間
    ，未曾在同年9 月4 日拆屋等語。經查：
(一)由卷附頂溪心50號房屋96年7 月18至22日遭拆除後照片、96
    年9 月4 日以後拍攝之照片、檢察事務官於96年10月15日至
    現場履勘拍攝之照片等件對照觀之（見他字卷第8 頁，交查
    字卷第14、20至24頁），堪認頂溪心50號房屋96年7 月18至
    22日遭拆除後所餘左側4 間房間，確曾在該次拆除完畢後復
    遭受損壞，致屋頂、窗戶、牆壁等處均已破損，而失其遮風
    避雨之效用。
(二)惟癸○○證稱伊僅曾在96年7 月間連續3 天依被告之要求前
    往頂溪心50號房屋進行拆除作業，未曾在9 月份去拆房屋（
    見本院卷第145 至152 頁）。告訴人乙○○則證稱：伊並未
    看到被告在96年9 月4 日拆除頂溪心50號房屋剩下的4 間房
    屋，是因為當日下午被告打電話給伊威脅說「你看著辦，明
    天房子就不見了」，96年9 月5 日早上伊很早去，就看到屋
    頂已經拆掉，故認為係被告96年9 月4 日前往拆除（見本院
    卷第233 頁）。辛○○亦證稱：頂溪心50號房屋96年9 月份
    第2 次被拆的時候伊沒有看到，但後來進去屋內看到有部分
    被拆，不確定是何時被拆，是乙○○打電話給伊，表示有接
    到被告的電話，說明天要叫人把剩下的部分全部打掉，所以
    第二天伊很早就去按鈴申告，但伊不知道96年9 月4 日該房
    屋之屋頂及牆壁被拆除破壞係何人所為（見本院卷第237 至
    238 、242 頁）。庚○○則證稱：伊係經由與乙○○電話聯
    繫，始知悉頂溪心50號房屋剩下的4 間房間在96年9 月4 日
    又被破壞（見本院卷第246 至248 頁）。
(三)由上可知告訴人乙○○、辛○○、庚○○均未親眼目睹頂溪
    心50號房屋96年9 月4 日遭破壞之經過，僅係因被告曾致電
    乙○○表示要繼續拆除房屋，以及該房屋事後確有損壞，而
    推論上開行為係被告所為。
四、綜上所述，公訴人雖認被告另涉有上述毀壞他人建築物犯行
    ，惟此部分所憑證據僅為告訴人乙○○、辛○○、庚○○所
    為推測之詞，尚乏積極證據足資證明，揆諸前揭說明，原應
    諭知被告無罪，惟公訴意旨既認此部分與前開本院認定有罪
    部分有接續犯之一罪關係，爰不另為無罪之諭知。
據上論斷，應依刑事訴訟法第299 條第1 項前段，刑法第353 條
第1 項，判決如主文。
本案經檢察官楊騏嘉到庭執行職務。
中    華    民    國    97    年    9    月     30    日
                  刑事第三庭  審判長法  官  陳仁智
                                    法  官  鄭雅文
                                    法  官  陳蒨儀
上列正本證明與原本無異。
如不服本判決，應於判決送達後10日內向本院提出上訴狀，上訴
書狀依法應敘述具體理由，如未敘述具體理由者，應於上訴期間
屆滿後20日內補提理由書於本院（均應附繕本）。告訴人或被害
人如對於本判決不服者，應具備理由請求檢察官上訴，其上訴期
間之計算係以檢察官收受判決正本之日期為準。
中    華    民    國    97    年    9     月    30    日
                                    書記官  楊國色
附錄本判決論罪法條：
中華民國刑法第353條第1項
毀壞他人建築物、礦坑、船艦或致令不堪用者，處6 月以上5 年
以下有期徒刑。


司法院資訊處製作；財團法人民間司法改革基金會備份。
